臺灣雲林地方法院刑事判決
　　　　　　　　　　　　　　　　　　100年度訴字第735號
公　訴　人　臺灣雲林地方法院檢察署檢察官
被　　　告　林永利
上列被告因違反毒品危害防制條例等案件，經檢察官提起公訴（
100 年度偵字第3417號），被告就被訴事實為有罪之陳述，本院
改依簡式審判程序審理，判決如下：
    主  文
林永利明知為禁藥而轉讓，累犯，處有期徒刑陸月。
    犯罪事實
一、林永利前因竊盜案件，經本院以97年度易字第5 號判處有期
    徒刑1 年確定，於民國98年4 月18日縮刑期滿執行完畢。詎
    仍不知悔改，明知甲基安非他命係毒品危害防制條例所列管
    之第二級毒品，並經行政院衛生署明令公告列為禁藥管理（
    安非他命類《含甲基安非他命及其鹽類》業經行政院衛生署
    於69年12月8 日以衛署藥字第301124號公告自69年12月8 日
    起禁止輸入、製造，自70年6 月1 日起禁止販賣，更於75年
    7 月11日以衛署藥字第597627號公告一概禁止使用，並在79
    年10月9 日以衛署藥字第904142號函明令公告列為禁藥），
    依法亦不得轉讓，竟仍基於無償轉讓禁藥之犯意，於99年12
    月29日15時27分、28分、16時13分許，持用門號0000000000
    號行動電話，與持用門號0000000000號行動電話之吳惠玲聯
    絡後，隨即在林永利位於雲林縣斗六市○○里○○路222 號
    9 樓住處，無償轉讓重量約0.1 公克之禁藥甲基安非他命（
    起訴書誤載為安非他命）予吳惠玲施用1 次。
二、案經臺灣雲林地方法院檢察署檢察官指揮雲林縣警察局斗南
    分局暨偵查起訴。
    理  由
一、本件係經被告林永利於審理期日為有罪之陳述，而經本院合
    議庭當庭裁定由受命法官獨任以簡式審判程序加以審理，此
    有本院100 年10月19日準備程序筆錄一份附卷足憑，則依據
    刑事訴訟法第273 條之2 、同法第159 條第2 項之規定，不
    適用傳聞法則有關限制證據能力之相關規定，合先敘明。
二、訊據被告林永利對於上開犯罪事實坦承不諱，核與證人吳惠
    玲於警詢、偵訊及本院審理時之證述相符（警卷第3 頁；偵
    卷第25頁；本院卷第50頁正面至第51頁正面），並有本院99
    年聲監字第699 號通訊監察書1 紙及如附表所示之通訊監察
    譯文1 份在卷可稽（警卷第6 至7 頁），是被告上開自白，
    與事實相符，應可採信，其犯行洵堪認定。另證人吳惠玲於
    歷次證述中，雖係提及被告轉讓「安非他命」，惟參酌安非
    他命在國內取得不易，施用情形較少，此有法務部調查局93
    年5 月4 日科壹字第09362413980 號函可憑（載於法官辦理
    刑事案件參考手冊(一)第168 頁），且被告於本院審理時亦供
    稱：伊拿給證人吳惠玲的東西是結晶狀的甲基安非他命等語
    （本院卷第54頁反面、第55頁正面），堪認被告所持有、轉
    讓予證人吳惠玲之禁藥，應為「甲基安非他命」，而非「安
    非他命」，而證人吳惠玲歷次證述所稱之「安非他命」，實
    係「甲基安非他命」，應可認定。起訴書認被告所轉讓之禁
    藥為「安非他命」云云，應予更正。
三、論罪科刑：
(一)、查安非他命迭經行政院衛生署於69年12月8 日衛署藥字第30
    1124號、79年10月9 日衛署藥字第904142號公告列入藥物藥
    商管理法第16條第1 款（即現行藥事法第22條第1 項第1 款
    ）之禁藥管理，迄今尚屬禁藥，而甲基安非他命屬安非他命
    成分，亦經行政院衛生署於75年7 月11日衛署藥字第597627
    號公告禁止使用在案，同時安非他命、甲基安非他命亦屬毒
    品危害防制條例第2 條第2 項規定之第2 級毒品。按藥事法
    第83條第1 項法定刑為7 年以下有期徒刑，得併科5 百萬元
    以下罰金，較毒品危害防制條例第8 條第2 項之法定刑為重
    ，且藥事法第83條第1 項係於93年4 月21日修正公布，同年
    月23日施行，94年2 月5 日及95年5 月30日修正公布之藥事
    法該條項並未修正，為毒品危害防制條例之後法，而毒品之
    範圍尚包括影響精神物質與其製品，藥事之管理亦非僅止於
    藥品之管理，毒品未必係經公告之禁藥，禁藥亦未必為毒品
    ，是毒品危害防制條例與藥事法二者，並無必然之特別法與
    普通法關係，故除有轉讓之第二級毒品達毒品危害防制條例
    第8 條第6 項之一定數量，經依法加重後之法定刑較藥事法
    第83條第1 項之法定刑為重之情形外，因藥事法第83條第1
    項為後法，且為重法，應優先適用藥事法處罰（臺灣高等法
    院暨所屬地方法院94年11月25日法律座談會刑事類提案第8
    號決議，及最高法院95年度臺上字第1325號、96年度臺上字
    第3582號判決要旨參照）。另按轉讓毒品達一定數量者，加
    重其刑至二分之一，其標準由行政院定之，毒品危害防制條
    例第8 條第6 項定有明文；行政院據該規定於93年1 月7 日
    發布轉讓持有毒品加重其刑之數量標準，該標準第2 條第1
    項第1 款、第2 款規定，轉讓、持有第一級毒品：淨重5 公
    克以上，轉讓、持有第二級毒品：淨重10公克以上者，加重
    其刑至二分之一。然查：被告所轉讓之第二級毒品並未扣案
    ，無法測得實際重量，惟依證人吳惠玲證述之情節觀之，被
    告僅轉讓約0.1 公克之甲基安非他命供其施用，尚難認被告
    轉讓予吳惠玲之第二級毒品甲基安非他命淨重之數量，已逾
    10公克以上，自無從依毒品危害防制條例第8 條第6 項規定
    加重其刑，而應優先適用藥事法第83條第1 項之轉讓禁藥罪
    。
二、是核被告所為，係犯藥事法第83條第1 項之轉讓禁藥罪。另
    被告持有第二級毒品之行為與轉讓行為同為實質上一罪之階
    段行為，高度之轉讓行為既已依藥事法加以處罰，依法律適
    用完整性之法理，其低度之持有愷他命行為，自不能再行割
    裂適用毒品危害防制條例加以處罰（參見最高法院82年度臺
    上字第4076號、第6613號判決意旨），但查藥事法對於持有
    禁藥之行為未設有處罰規定，故被告轉讓禁藥犯行中持有甲
    基安非他命之行為即無庸論述之。再被告有如犯罪事實欄所
    載徒刑執行完畢之前科紀錄，有卷附臺灣高等法院被告前案
    紀錄表可按，其於受徒刑之執行完畢後，5 年以內故意再犯
    本件有期徒刑以上之罪，為累犯，應依刑法第47條第1 項規
    定加重其刑。
三、爰審酌被告前有妨害自由、偽造文書、竊盜等前案紀錄，有
    臺灣高等法院被告前案紀錄表在卷可稽，素行非佳，其無償
    轉讓禁藥予吳惠玲施用，所為足以擴散毒品並增加施用毒品
    之人口，不僅戕害他人之身心，亦對社會治安造成危害，應
    予非難，而衡及被告轉讓禁藥並未獲得利益，且係因與吳惠
    玲有親戚關係而轉讓，堪認其之惡性及犯罪情節較大量長期
    販賣毒品輕微，暨被告原否認犯行，於本院審理詰問證人吳
    惠玲後始坦承犯行之犯後態度，兼衡被告領有輕度肢體障礙
    之身心障礙手冊（本院卷第57頁），自陳學歷為國中畢業之
    智識程度，已婚、育有3 名子女，以養殖海產維生之家庭狀
    況（本院卷第55頁正面、反面）等一切情狀，量處如主文所
    示之刑。至於被告為本件犯行，所使用之門號0000000000號
    行動電話SIM 卡1 張申請人為裴秋碧（本院卷第13頁），被
    告亦否認為其所有（本院卷第17頁），爰不予宣告沒收。而
    搭配上開SIM 卡之手機1 支，被告供稱：係其所有，惟已損
    壞等語（本院卷第17頁正面），尚無證據證明上開手機1 支
    現仍存在，為免日後執行之困難，亦不予宣告沒收。
據上論斷，應依刑事訴訟法第299 條第1 項前段、第273 條之1
第1 項，藥事法第83條第1 項，刑法第11條前段、第47條第1項
，判決如主文。
本案經檢察官陳東泰到庭執行職務。
中    華    民    國  100     年    10    月    28    日
                  刑事第六庭  法  官  陳 美 利
以上正本證明與原本無異。
如不服本判決應於收受判決後10日內向本院提出上訴書狀，並應
敘述具體理由；其未敘述上訴理由者，應於上訴期間屆滿後20日
內向本院補提理由書（均須按他造當事人之人數附繕本）。「切
勿逕送上級法院」。
                              書記官  王 秀 如
中    華    民    國   100    年    10    月    28    日
附錄本案論罪科刑法條：
藥事法第83條
明知為偽藥或禁藥，而販賣、供應、調劑、運送、寄藏、牙保、
轉讓或意圖販賣而陳列者，處7 年以下有期徒刑，得併科新臺幣
5 百萬元以下罰金。
犯前項之罪，因而致人於死者，處7 年以上有期徒刑，致重傷者
，處3 年以上12年以下有期徒刑。
因過失犯第 1 項之罪者，處 2 年以下有期徒刑、拘役或科新臺
幣 30 萬元以下罰金。
第 1 項之未遂犯罰之。
附表：
┌──┬────┬────┬────┬────┬────┬─────┐
│編號│轉讓對象│轉讓時間│轉讓地點│轉讓數量│        │電      話│
│︵  │        │        │        │        │        │          │
│通  │        │        │        │        │        │          │
│訊  │        │        │        │        │        │          │
│監  │        │        │        │        │        │          │
│察  │        │        │        │        │        │          │
│書  │        │        │        │        │        │          │
│︶  │        │        │        │        │        │          │
├──┼────┼────┼────┼────┼────┼─────┤
│ １ │吳惠玲  │99年12月│雲林縣斗│甲基安非│無償轉讓│：    │
│︵  │        │29日    │六市公正│他命0.1 │        │0000000000│
│99  │        │        │里莊敬路│公克    │        │（林永利）│
│年  │        │        │222號9樓│        │        │    ↓    │
│聲  │        │        │        │        │        │0000000000│
│監  │        │        │        │        │        │（吳惠玲）│
│字  │        │        │        │        │        ├─────┤
│第  │        │        │        │        │        │：      │
│699 │        │        │        │        │        │0000000000│
│號  │        │        │        │        │        │（吳惠玲）│
│︽  │        │        │        │        │        │    ↓    │
│警  │        │        │        │        │        │0000000000│
│卷  │        │        │        │        │        │（林永利）│
│第  ├────┴────┴────┴────┴────┴─────┤
│7   │通話時間、譯文內容及出處：                                  │
│頁  ├────┬───────────────────┬─────┤
│︾  │      │（Ａ：被告林永利；Ｂ：證人吳惠玲）    │警卷第6 頁│
│︶  │99/12/29│Ｂ：喂                                │          │
│    │15：27  │Ａ：你在睏。                          │          │
│    │        │Ｂ：你怎麼知道，睏到現在才起來。      │          │
│    │        │Ａ：我那會不知。                      │          │
│    │        │Ｂ：我在家，你不來嗎？                │          │
│    │        │Ａ：你那個水果（毒品用語）你要嗎？    │          │
│    │        │Ｂ：要。                              │          │
│    │        │Ａ：要，你過來，過來。                │          │
│    │        │Ｂ：過去那裡，一樣在家喔！            │          │
│    │        │Ａ：你現在人在那裡？                  │          │
│    │        │Ｂ：我在馬光。                        │          │
│    │        │Ａ：那我過去好。                      │          │
│    │        │Ｂ：嘿嘿嘿！好啦好啦！                │          │
│    ├────┼───────────────────┼─────┤
│    │      │（Ａ：被告林永利；Ｂ：證人吳惠玲）    │警卷第6 頁│
│    │99/12/29│Ｂ：喂。                              │          │
│    │15：28  │Ａ：我在等人來。                      │          │
│    │        │Ｂ：不要緊！我可以等。                │          │
│    │        │Ａ：我要出去，我出去要很久才回來。    │          │
│    │        │Ｂ：那現在要怎樣。                    │          │
│    │        │Ａ：還是你過來。                      │          │
│    │        │Ｂ：好啦好啦！                        │          │
│    ├────┼───────────────────┼─────┤
│    │      │（Ａ：被告林永利；Ｂ：證人吳惠玲）    │警卷第6 頁│
│    │99/12/29│Ｂ：喂。我們要到了！                  │          │
│    │16：13  │Ａ：要到了！好好好。                  │          │
└──┴────┴───────────────────┴─────┘